【裁判字號】    98,訴,52
【裁判日期】    980511
【裁判案由】    毒品危害防制條例等
【裁判全文】
臺灣高雄地方法院刑事判決                98年度訴字第52號
公  訴  人  臺灣高雄地方法院檢察署檢察官
被      告  丙○○
                    （現於台灣高雄看守所羈押中）
選任辯護人  張永昌律師
被      告  甲○○
指定辯護人  本院公設辯護人蘇鴻吉
上列被告因毒品危害防制條例等案件，經檢察官提起公訴（97
年偵字第26622號、97年偵字第27789號），本院判決如下：
    主  文
丙○○販賣第三級毒品，處有期徒刑陸年貳月，如附表一所示之
物，均沒收。
甲○○無罪。
    事  實
一、丙○○明知愷他命（俗稱K 他命）係毒品危害防制條例第2
    條第2 項第3 款所定之第三級毒品，未經許可不得販賣，竟
    意圖營利，基於販賣第三級毒品愷他命之犯意，於民國97年
    9月15日前數日（即同年9月間某日），經由電話聯絡，向年
    籍不詳、綽號「老兄」之成年男子，購買價值新台幣（下同
    ）20萬元之愷他命，後於97年9 月15日下午5 時許，在高雄
    市苓雅區「八五大樓」與「諾貝爾大樓」附近某處，由「老
    兄」所指派之一位年籍不詳成年男子，將如附表一所示毛重
    1005公克之一大包愷他命交付予丙○○，惟購買愷他命之價
    金20萬元則先行積欠，並未交付與「老兄」及其所指派之人
    。丙○○旋即徒步走至高雄市○○○路某間「奧黛利女性內
    衣專賣店」，與搭乘丙○○所駕車號ZC-2822 號自小客車外
    出購物並不知情之友人陳潔茹、姚懿芳會合。丙○○並將上
    開如附表一所示之手提袋（袋內置有一鐵盒，該鐵盒內即放
    置毛重1005公克之愷他命），藏置於該自小客車之駕駛座下
    方，再搭載陳潔茹、姚懿芳欲返回高雄市○○區○○路148
    號12樓（摩登國城大樓）其租屋處藏放後嗣機販賣。然於97
    年9 月15日晚間7 時40分許，丙○○駕車駛至高雄市○○區
    ○○路148 號地下停車場時，即為警持搜索票當場查獲，並
    在丙○○駕駛之自小客車上，扣得丙○○所有、如附表一所
    示之物。
二、案經行政院海岸巡防署南部地區巡防局、高雄縣政府警察局
    移送台灣高雄地方法院檢察署檢察官偵查起訴。
    理  由
甲、證據能力部分
    按被告以外之人於審判外之言詞或書面陳述，除法律有規定
    者外，不得作為證據，刑事訴訟法第159 條第1 項定有明文
    。又被告以外之人於審判外之陳述，雖不符前4 條之規定，
    而經當事人於審判程序同意作為證據，法院審酌該言詞陳述
    或書面陳述作成時之情況，認為適當者，亦得為證據，刑事
    訴訟法第159 條之5 第1 項亦定有明文。本院用以認定本案
    事實所憑之被告以外之人於審判外之言詞或書面陳述，檢察
    官及被告於審判程序中均未曾聲明異議，並同意將之作為證
    據（本院卷第61頁背面～63頁、第65頁背面），本院復審酌
    該等言詞或書面陳述作成時之情況均屬正常，且與本案相關
    之待證事實具有關連性，認適當作為證據，依前開之規定，
    認上開陳述均具有證據能力，合先敘明。
乙、實體部分
壹、有罪部分
一、訊據被告丙○○固坦承有於上開時、地，向真實姓名年籍不
    詳、綽號「老兄」之成年男子，購買20萬元重量約1 公斤之
    第三級毒品愷他命之事實，然矢口否認有何販賣第三級毒品
    愷他命之意圖，辯稱：伊購買上開第三級毒品愷他命是要自
    己吸食之用，並非用來販賣的；伊從事皮件批發在網路販賣
    ，又在瑞豐夜市擺眼鏡批發並經營百元剪髮，一個月的收入
    扣掉成本，好的時候淨賺約30幾萬元，差一點的話淨賺10幾
    萬元云云（本院卷第15、16頁）。又辯護人張永昌律師辯護
    意旨略為：被告丙○○從事皮件衣飾批發，並於夜市投資擺
    設百元理髮攤位，且準備與友人合開早餐店，其經濟來源頗
    豐。加上被告丙○○吸食第三級毒品愷他命成習，毒癮甚大
    ，故一次購入1 公斤左右價格為20萬元之第三級毒品愷他命
    供自己吸食之用，尚符一般施用毒品之常情。又卷內通訊監
    察譯文，並無甲○○明確要向被告丙○○購毒之通話內容，
    且所謂「吸食愷他命致死劑量」，並無明確之醫學研究報告
    可資佐證，尚難遽採，故本件認為並沒有其他積極證據證明
    被告是基於販賣的意圖購入Ｋ他命，請諭知被告丙○○無罪
    之判決等語（本院卷第66頁）。
二、經查：
１、被告丙○○於97年9 月15日下午5 時許，在高雄市苓雅區「
    八五大樓」與「諾貝爾大樓」附近某處，向真實姓名年籍不
    詳、綽號「老兄」之成年男子，以新台幣20萬元之價格販入
    1 大包毛重約1005公克之第三級毒品愷他命，嗣於97年9 月
    15日晚間7 時40分許，丙○○駕車駛至高雄市○○區○○路
    148 號地下停車場時，即為警持台灣高雄地方法院法官所發
    搜索票當場查獲，並在丙○○駕駛之自小客車上扣得丙○○
    所有、如附表一及附表三編號１、２所示之物；嗣在丙○○
    上開龍勝路租屋處扣得丙○○所有、如附表二及附表三編號
    ３至５所示之物等情，業據被告坦認在卷，並有台灣高雄地
    方法院97年度聲搜字第1520號搜索票、海巡署南部地區巡防
    局高雄市機動查緝隊搜索、扣押筆錄、扣押物品收據證明書
    、扣押物品目錄表、調查筆錄，及查獲毒品現場照片17張附
    卷可參（見海巡署卷第9 ～15頁、第19～28頁、第79～87
    頁）；又扣案如附表一、二所示毛重1006. 8 公克之白色粉
    末3 包（包括1 大包1005公克、2 小包分別為0.8 公克及1
    公克），經送往高雄醫學大學附設中和醫院（下稱高雄附設
    醫院）檢驗之結果，均確含第三級毒品愷他命成分（Ketami
    ne），且愷他命純度為87.1% ，驗前淨重合計998.73公克，
    驗後淨重合計998.719 公克，純質淨重共計869.893 公克，
    此有高醫附設醫院97年9 月29日報告編號0000-000號檢驗報
    告1 份在卷可稽（見偵卷第61頁），是上開事實，應堪認定
    。
２、被告雖稱其收入頗豐，並擬與友人合夥開店，有資力一次購
    買大量毒品供己施用，而非為販毒才購入附表一之毒品云云
    。然本院審理時，被告供承：（可否請問被告銀行存摺有多
    少錢？）都沒有了，以前剛退伍的時候經濟狀況不錯。我被
    查獲的當時存摺裡面確實沒有錢，因為七、八年前的時候信
    用破產，因為我房貸繳不出來，後來包括信用卡、現金卡都
    沒了，沒有辦法還出來。（所以你到目前為止還積欠卡債、
    銀行的貸款？）房貸是三百萬出頭，拍賣房屋壹佰多，尚積
    欠本金壹佰萬左右，卡債全部大概也欠了本金四、五十萬元
    。…（你說查獲當時你銀行沒有多餘的存款，而且你又稱查
    獲當時必須要跟甲○○借現金來支付賭債，你賭債欠了多少
    ，是否意謂你沒有把現金藏在銀行以外的地方？）我賭債欠
    了十三萬元，我當時現金只有四萬多元，除此之外，我沒有
    現金藏在其他處所，或是寄放在別人那裡。（既然這樣，你
    又要每天吸食大量的毒品，你如何還有錢可以做辯護人所稱
    的賺很多錢的生意？做生意難道不用本錢嗎？）我不想回答
    等語（本院卷第66頁）。由上可知，被告丙○○於本件為警
    查獲之前，早已債信不佳並積欠大筆債務，更無多餘的存款
    。不論被告丙○○是否確擬經營上開伊與辯護人所述之生意
    ，然其營業收入及個人經濟狀況顯然不佳。而第三級毒品愷
    他命乃政府嚴加查緝之違禁物品，市場價格非低，且持有毒
    品為警查獲之風險甚高，故施用毒品者大多習慣一次購買短
    期內施用所需數量之毒品，極少一次購買數量過大、又超出
    其經濟能力所能負擔、且超過其短期內施用所需數量之毒品
    ，以免花費過鉅造成經濟上之負擔，並減短持有毒品時間，
    籍以減低或避免為警查獲之風險，復可避免毒品長期持有下
    受潮而減損其價值及效果之可能。準此，被告丙○○之經濟
    狀況明顯不佳，已如上述，卻以超乎其當時經濟能力所能負
    擔之價錢購入重達約1 公斤且純度甚高之第三級毒品愷他命
    ，是其購入之目的，顯係意圖販賣予他人並籍此獲利，否則
    當無甘冒多重風險一次購入數量龐大、且非其經濟能力所能
    負擔之毒品之理。
３、按「K 他命為Ketamine之俗稱，屬中樞神經抑制劑，醫療上
    用為短效型麻醉劑，其誘導麻醉之劑量如以靜脈注射方式給
    藥約為1-4.5mg/kg，如以肌肉注射方式給藥約為6.5-13mg/k
    g ，非法使用有別於合法使用者之劑量，一般濫用者吸入劑
    量為15-200mg，肌肉注射為25-125mg，口服則為75-300mg，
    長期使用會產生耐藥性及心理依賴性，造成劑量增加及強迫
    性使用。致死劑量、、曾有靜脈注射或肌肉注射900 至1000
    mg而致死的案例發生。前述施用劑量及致死劑量會隨個人體
    質差異、施用方式而有不同，一般而言口服所需之劑量較吸
    入或注射為高；久用成癮者因耐藥性產生，更可使其每日需
    施用之劑量及其致死劑量增加」，有行政院衛生署管制藥品
    管理局94年3 月3 日管檢字第0940001625號函1 份在卷可稽
    。然查：
    (1)、本件被告丙○○平日吸食第三級毒品愷他命之方式係用
        吸管直接從鼻孔吸入，或將愷他命粉末摻入香菸，再點
        火吸食，業據被告丙○○於本院訊問時供述明確（見本
        院卷第18頁），而扣案附表一、二所示愷他命3 包（包
        括1 大包1005公克、2 小包分別為0.8 公克及1 公克）
        ，經送往高醫附設醫院檢驗結果，驗前淨重合計998.73
        公克，驗後淨重合計998.719 公克，純度87.1% ，純質
        淨重共計869.893 公克（詳如前述），故附表一所示之
        該一大包愷他命純質淨重應在868.093 公克（即三包總
        淨重869.893 公克扣除2 小包之毛重）以上。而依上開
        函文所述，以一般濫用者口服愷他命粉末約75至300 毫
        克，則附表一之愷他命之純質淨重足供被告丙○○施用
        約2894次（868.093 ÷0.3 ＝2893.64333 ，小數點以
        下四捨五入），顯非短期間內可施用完畢。
    (2)、再者，被告丙○○雖又辯稱：我每一天使用愷他命的量
        約二、三十克，每次約吸食一、二克，所以我每天吸食
        10到20次的毒品愷他命等語（本院卷第64頁）。然查，
        本件於查獲當時，警方在被告丙○○高雄市○○區○○
        路148 號12樓家中另扣得附表二所示之2小包愷他命，
        毛重分別僅有0.8及1 公克，有搜索、扣押筆錄及扣押
        物品目錄表各1 份在可供稽核。且被告丙○○於警詢中
        復供承：專案小組在我臥室內扣得K他命毛重0.8 公克
        及1 公克，是我自己要施用的等語（本院卷第24頁），
        被告丙○○於本院審理中復供稱：查獲當天在我家裡還
        留有Ｋ他命二小包（1 包0.8 、1 包1 公克），這是我
        買來之後才自己分的，我是買來之後，買來是一大包，
        把它分裝的目的，是為了要方便吸食使用，是方便我自
        己吸食，我在分裝的時候不會先把它秤過等語（本院卷
        第64頁），足證，被告丙○○每次吸食第三級毒品愷他
        命的量尚非很多，縱如其所言，其每次吸食的量亦只1
        公克而已。至於被告丙○○雖稱每天要吸食10到20次的
        愷他命云云。但參酌上開函文所稱之一般濫用者之服用
        量及致死劑量，暨一日僅24小時，扣除睡覺、吃飯等時
        間，若依被告所言，則豈非不到一小時就施用一次？堪
        信被告所辯，實與常情相違。況本件同案被告甲○○吸
        食第三級毒品愷他命之習慣已有5 、6 年之久，惟每天
        所吸用的量依其所述不過2 、3 公克而已（本院卷第44
        頁、偵卷第8 頁）；故縱令被告丙○○毒癮甚大而異於
        常人，依經驗法則及一般常情，當無可能一天要施用達
        20至30公克第三級毒品愷他命之多的可能。再者，依被
        告丙○○經濟能力及吸食愷他命所需成本觀之，被告丙
        ○○之經濟狀況不佳，已如上述，然查第三級毒品愷他
        命之市價，依同案被告甲○○於偵查所證：2 萬元可以
        買到100 公克，我會一次買100 公克，因為較便宜（偵
        卷第8 頁）；又於本院準備程序中證稱：10克約2 、3
        千元左右等語（本院卷第44頁背面）。被告丙○○於本
        院訊問時供稱：數量較大單買1 公斤約要15萬元到20萬
        元，散裝1 克要賣到4 、5 百元等語（本院卷第15頁）
        。從而，依上述較便宜之單價即每公克200 元為準（20
        000元÷100 公克＝200元），依被告丙○○所述每天要
        吸食20到30公克愷他命的花費即達4000元到6000元，如
        此，其每個月則須花費12萬元到18萬元之多（4,000 ×
        30＝120,000 ；6,000 ×30＝180,000） 。而被告丙○
        ○又供稱：吸食如此多量的情形約在7 、8 個月前開始
        （本院卷第15 頁），則被告丙○○自案發前過去7 、8
        個月以來花費在愷他命之成本已高達120 幾萬元，此與
        被告丙○○自述其7 、8 年前信用破產後經濟狀況即陷
        入不佳之情形兩相對照，即可知被告丙○○根本沒有財
        力及能力負擔每一天吸食約二、三十公克愷他命所需的
        花費。是被告辯稱：其長期施用毒品，毒癮甚重，愷他
        命一天施用2 、30公克，每天吸食10到20次的毒品愷他
        命等語，委不足採。
４、況被告丙○○於警詢中供稱：所查獲K 他命1 大包重量1005
    公克，是我買來要用來慶生用的云云（海巡卷第22頁）；於
    本院審理中復陳稱：（被抓當天你生日嗎？）我十五日被抓
    到，十六日生日。（你以前說生日當天要慶生，扣案之Ｋ他
    命是準備要拿來慶生用的？陳潔茹、姚懿芳是你的女朋友？
    你們打算要去哪裡慶生？你買壹仟公克的Ｋ他命究竟是要慶
    生用，還是要拿來賣給甲○○或是別人，或做何用途？）陳
    潔茹是我的女朋友，姚懿芳是她的乾姐姐。有講說要慶生，
    但還沒有講好要去哪裡慶生。我買這些毒品絕對不是要賣給
    甲○○的，是打算慶生用的。（什麼叫做慶生用，是直接將
    毒品拿來作成蛋糕？）不是。因為我自己有吸食Ｋ他命。（
    你是要在生日場合當場表演吞食一公斤的Ｋ他命？）不可能
    ，一公斤一次吃下去怎麼可能活，我也沒有試過一次吸食一
    公斤，只是口頭講說要慶生。（所以你就是要把這些毒品買
    來帶去你慶生的場合？）不是，我大概就帶我吸食的量過去
    。（如果只是打算帶吸食的量過去的話，你家裡就已經有了
    ，何必一次買這麼多，而且，你在偵查中說要慶生用，也沒
    有特別再強調只帶自己吸食用的去，供自己吸食，語意上似
    乎是比較像是要分給在場的人一起使用？）不是這樣的意思
    ，我的意思是說例如現在的春吶，朋友約了一起去春吶玩，
    會去那邊玩藥品等語（本院卷第64、65頁）。益證，被告丙
    ○○購買數量如此之大的第三級毒品愷他命，顯非專供伊自
    己吸食之用甚為明確。
５、承上，被告既已取得上開大量毒品，已為其所供明，則因上
    開毒品既非其短時間所得施用完畢，亦非其個人財力所能負
    擔供其個人施用，其購入上開毒品應非專供自己施用，而係
    意在轉售予他人，至為烔然。況且購買上開第三級毒品愷他
    命之價金20萬元尚未給付給「老兄」（本院卷第16頁），若
    謂其無意變賣上開毒品，則其上開賭債及借款如何得以清償
    ？足證其確有販賣上開毒品以營利之意圖，至為明確。
６、綜上所述，被告上開辯解，要屬飾卸之詞，不足採信。從而
    ，本件事證明確，被告前揭犯行堪以認定，自應依法論科。
三、論罪科刑部分：
    按愷他命係毒品危害防制條例第2 條第2 項第3 款所指之第
    三級毒品，不得非法販賣。又按毒品危害防制條例第4 條所
    規範之販賣行為，不以販入後復行賣出為必要，只要以營利
    為目的，而有販入或賣出二者其一之行為，其犯罪即為完成
    。又販賣毒品者，其主觀上須有營利之意圖，且客觀上有販
    賣之行為，即足構成，至於實際上是否已經獲利，則非所問
    。復按刑事上販賣罪之完成，與民事上買賣契約之成立，二
    者概念尚有不同。在民事上，買賣雙方就買賣標的物與價金
    等買賣要件之意思表示一致，其買賣契約固已成立。然刑事
    上之販賣行為，則須以營利為目的，將標的物販入或賣出，
    有一於此，其犯罪行為始為完成，苟行為人尚未將標的物販
    入或賣出，即難謂其販賣行為已屬完成。而所謂賣出，自應
    以標的物已否交付為斷，苟標的物已交付，縱買賣價金尚未
    給付，仍應論以販賣既遂罪；反之，如標的物尚未交付，縱
    行為人已收受價金，仍難謂其販賣行為已屬完成（最高法院
    88年度臺上字第3760號判決、89年度臺上字第2798號判決意
    旨參照）。查本件被告丙○○係基於營利目的向真實姓名年
    籍不詳、綽號「老兄」之成年男子，以新台幣20萬元之價格
    販入上開1 大包毛重為1005公克之第三級毒品愷他命，已如
    上述，縱令被告丙○○尚未給付該20萬元之價金，亦尚未將
    業已取得之上開第三級毒品愷他命出售獲利，依上開說明，
    其行為業已該當販賣第三級毒品之要件。是核被告丙○○所
    為，係犯毒品危害防制條例第4條第3項販賣第三級毒品罪。
    爰審酌被告丙○○正值青年，且四肢健全，不思正途賺取所
    得，明知愷他命係足以危害個人健康及社會安全之毒品，卻
    為牟不法利益，而販入數量龐大、毛重高達1005公克之第三
    級毒品愷他命，一旦流入市面，勢將戕害國人健康甚鉅，且
    犯後矢口否認犯行，飾詞狡辯以圖卸責，足認其態度不佳，
    毫無悔意，並斟酌上開毒品尚未經被告丙○○販出，所生實
    害尚非鉅大等一切情狀，因認公訴人具體求刑有期徒刑8年
    ，核其情節，尚屬過重，爰量處如主文所示之刑，以資炯戒
    。
四、沒收部分：
１、末按毒品危害防制條例第18條第1 項前段之規定，應予沒收
    銷燬之毒品，以經查獲之第一、二級毒品為限。然鑑於第三
    、四級毒品均係管制藥品，特於同條例第11條之1 明定無正
    當理由，不得擅自持有；第18條第1 項後段復規定查獲之第
    三、四級毒品，無正當理由而擅自持有者，沒入銷燬之。從
    而，依同條例第18條第1 項後段應沒入銷燬之毒品，專指查
    獲施用或持有之第三、四級毒品而言；倘係查獲製造、運輸
    、販賣、意圖販賣而持有、以非法方法使人施用、引誘他人
    施用或轉讓第三、四級毒品，既屬同條例相關法條明文規定
    處罰之犯罪行為，即非該條項應依行政程序沒入銷燬之範圍
    。又同條例第19條第1 項所定「供犯罪所用或因犯罪所得之
    物」，係指犯第4 條至第9 條、第12條、第13條或第14條第
    1 項、第2 項之罪所用或所得之物，不包括毒品本身在內，
    是尚不得援用此項規定為第三、四級毒品之沒收依據。再同
    條例對於查獲之製造、運輸、販賣、意圖販賣而持有、以非
    法方法使人施用、引誘他人施用及轉讓第三、四級毒品之沒
    收，並無特別規定，如其行為已構成犯罪，則該毒品即屬不
    受法律保護之違禁物，應回歸刑法之適用，依刑法第38條第
    1 項第1 款之規定沒收之，始為適法（最高法院96年度台上
    字第89號、第884 號判決意旨參照）。
２、故本件扣案如附表一所示之一大包愷他命，係毒品危害防制
    條例第2 條第2 項第3 款所列管查禁之第三級毒品，屬違禁
    物，不問屬於犯罪行為人與否，均應依刑法第38條第1 項第
    1款規定宣告沒收之；其外包裝之塑膠袋，因均係直接包覆
    毒品，內沾有微量之愷他命殘留而無法析離，應依刑法第38
    條第1 項第1 款之規定，併為沒收之諭知。至於鑑驗中
    所滅失之毒品，既已滅失，不再諭知沒收。扣案如附表一所
    示之鐵盒及紙袋，係被告丙○○用以裝置第三級毒品愷他命
    之容器，可防止毒品潮濕、裸露，便於攜帶，並可加以偽裝
    ，防人發現，應屬供被告犯罪所用之物，應依依毒品危害防
    制條例第19條第1 項前段之規定，宣告沒收之。
３、扣案如附表二所示之愷他命，係在被告住處查獲，數量不多
    ，被告並稱係供其個人施用，既與本件販賣第三級毒品無關
    ，自不於本判決中宣告沒收。又如附表三所示夾鍊袋1 包屬
    日常所用之物、愷他命吸食盤3 組為被告丙○○個人吸食愷
    他命所用之物、硝甲西泮（俗稱「一粒眠」）12顆為被告丙
    ○○個人所用之物、行動電話2 支（門號0000000000、0000
    000000）雖係被告丙○○所有（海巡卷第24頁），但被告丙
    ○○供稱伊都是用公用電話打「老兄」大陸手機門號等語（
    本院卷第64頁），且卷內並無資料可資證明被告丙○○係以
    上開行動電話與「老兄」連絡販毒事宜，因此，上開扣案物
    品均不能證明與被告丙○○上開販賣毒品之行為有關，爰均
    不予宣告沒收，附此敘明。
貳、無罪部分
一、公訴意旨略以：被告甲○○基於販賣第三級毒品愷他命（又
    稱「Ｋ他命」）以營利之犯意，於97年9月1日至15日間某日
    ，向丙○○表示欲購入1公斤之第三級毒品愷他命，並約定
    於97年9月15日晚間6時許交付購買之第三級毒品愷他命及給
    付不詳代價之買賣價金，丙○○旋基於販賣第三級毒品愷他
    命以營利之犯意，於97年9月15日晚間6時許，在高雄市苓雅
    區八五大樓與諾貝爾大樓附近，向真實姓名年籍不詳、綽號
    「叔仔」之成年男子，以約20萬元之價格販入約1公斤之第
    三級毒品愷他命後，即與甲○○約定在丙○○居住之高雄市
    鼓山區○○路148號12樓（摩登國城大樓）租屋處交付該1公
    斤愷他命及部分買賣價金，迨丙○○駕駛車號ZC-2822號自
    小客車至高雄市○○區○○路148號地下停車場，甲○○依
    約在上開處所等候而未完成交付毒品之際，為警於97年9月
    15日晚間7時40分許，持高雄地院法官核發之搜索票當場查
    獲，因認被告甲○○涉犯毒品危害防制條例第4條第6項、第
    3項之販賣第三級毒品未遂罪嫌云云。
二、按犯罪事實應依證據認定之，無證據不得認定犯罪事實；不
    能證明被告犯罪者，應諭知無罪之判決，刑事訴訟法第154
    條第2項、第301條第1項分別定有明文。次按事實之認定，
    應憑證據，如未能發現相當證據，或證據不足以證明，自不
    能以推測或擬制之方法，以為裁判基礎。且刑事訴訟上證明
    之資料，無論其為直接證據或間接證據，均須達於通常一般
    人均不致於有所懷疑，而得確信其為真實之程度，始得據為
    有罪之認定，若其關於被告是否犯罪之證明未能達此程度，
    而有合理性懷疑之存在，致使無從形成有罪之確信，根據「
    罪證有疑，利於被告」之證據法則，即不得遽為不利於被告
    之認定。又按檢察官就被告犯罪事實，應負舉證責任，並指
    出證明之方法，刑事訴訟法第161條第1項定有明文。因此，
    檢察官對於起訴之犯罪事實，應負提出證據及說服之實質舉
    證責任。倘其所提出之證據，不足為被告有罪之積極證明，
    或其指出證明之方法，無從說服法院以形成被告有罪之心證
    ，基於無罪推定之原則，自應為被告無罪判決之諭知（最高
    法院40年臺上字第86號、76年臺上字第4986號、92年臺上字
    第128號判例要旨參照）。
三、公訴人認被告甲○○涉有上開罪嫌，無非係以被告甲○○與
    同案被告丙○○及真實姓名年籍不詳、綽號「叔仔」之成年
    男子間之通訊監察譯文，及警方於上開時、地查獲本案時當
    場自被告甲○○身上扣得現金181,000 元之事實為其主要論
    據基礎。
四、訊據被告甲○○堅決否認有公訴人所指前揭犯行，辯稱：伊
    當天會去現場，純粹是要借錢給被告丙○○，伊當天帶181
    000元到現場，就是要借給丙○○的，伊並沒有與丙○○約
    定要向他購買Ｋ他命等語，經查：
  (一)卷內並無任何證據資料可資證明被告甲○○有於97年9月1日
    至15日間某日，向丙○○表示欲購入1公斤之第三級毒品愷
    他命之事實。
  (二)再者，依卷附之通訊監察錄音譯文所示，雖可證明自97年9
    月15日1 時23分許，至同日18時53分許期間，被告丙○○所
    持用之門號0000000000號行動電話，與被告甲○○所持用之
    門號0000000000號行動電話及真實姓名年籍不詳、綽號「叔
    仔」之成年男子所持用之門號0000000000號行動電話間於同
    一時間內有多次交叉之連繫情形（即被告丙○○與被告甲○
    ○通話之後，旋即又與「叔仔」通話；之後再與被告甲○○
    通話）（參海巡卷第129 ～134 頁；縣警局卷第116 ～120
    頁），然而仔細核對上開譯文中其彼此間之通話內容，雖有
    提及「時間」、「地點」及「錢要帶」等語，然而確實沒有
    明顯而具體談及毒品交易或與毒品交易有關之內容，此參業
    已附卷之上開通訊監察錄音譯文自明（參海巡卷第129 ～
    134 頁；縣警局卷第116 ～120 頁）。基於刑事訴訟法採行
    嚴格的證據主義之原則，誠難僅以被告丙○○所購買之1005
    公克第三級毒品愷他命亦係於該段時所購入，即推測或擬制
    方式遽認定被告丙○○上開通話係與被告甲○○及「叔仔」
    約定交付第三級毒品愷他命之時間與地點。況被告甲○○原
    本亦居住在高雄市○○區○○路148 號摩登國城大樓之同一
    棟大樓之15樓（海巡卷第25頁、偵卷第41頁），且被告甲○
    ○與被告丙○○復為經常一起吸食第三級毒品愷他命之友人
    （本院卷第17頁、第44頁背面），則被告甲○○於事發當時
    前往被告丙○○上開住處，尚難遽認明顯不合理。至於被告
    甲○○所稱借錢與被告丙○○之事不論真實與否，然卷內尚
    乏被告甲○○確有向被告丙○○購買第三級毒品愷他命之具
    體證據。是就公訴人所指被告甲○○前揭販賣毒品犯行，所
    為訴訟上之證明，尚未達到通常一般之人均不會有任何懷疑
    ，而得確信被告犯行為真實之程度，自無從說服本院形成有
    罪之心證。
  (三)此外，復查無其他積極證據足認被告甲○○確有公訴人所指
    前揭犯行，被告甲○○之犯罪尚屬不能證明，基於無罪推定
    之原則，即應為被告甲○○無罪之諭知。又扣案如附表四所
    示甲○○之物，亦不諭知沒收。
據上論斷，應依刑事訴訟法第299 條第1 項前段、第301 條第1
項前段，毒品危害防制條例第4條第3項、第19條第1項前段，刑
法第11條、第38條第1項第1款，判決如主文。
本案經檢察官乙○○到庭執行職務。
中    華    民    國    98    年    5     月    11     日
                  刑事第四庭  審判長法  官  洪碩垣
                                    法  官  葉文博
                                    法  官  張  震
以上正本證明與原本無異。
如不服本判決應於收受送達後10日內向本院提出上訴書狀，並應
敘述具體理由；如未敘述上訴理由者，應於上訴期間屆滿後20日
內向本院補提理由書（均須按他造當事人之人數附繕本）「切勿
逕送上級法院」。
中    華    民    國    98    年    5     月    11     日
                                    書記官  鄒秀珍
附錄論罪科刑法條：
毒品危害防制條例第4 條第3項
製造、運輸、販賣第三級毒品者，處5 年以上有期徒刑，得併科
新臺幣5 百萬元以下罰金。
┌───────────────────────────┐
│附表一                                                │
├───────────────────────────┤
│愷他命一大包（含塑膠之包裝袋，查獲時毛重分別為1005公克│
│，純度百分之87‧1）、鐵盒及紙袋各一個。               │
├───────────────────────────┤
│備註說明：                                            │
│一、查獲時該一包愷他命（不含鐵盒及紙袋）之毛重，係依警│
│    卷13頁扣押物品目錄表、81頁照片所載。              │
│二、該一大包愷他命與附表二所示之2小包愷他命一併送驗， │
│    驗前淨重（1大包、2小包）合計998‧73公克；驗後淨重 │
│    （1 大包、2小包）合計998‧719公克，驗前純質淨重（1│
│    大包、2小包）合計869‧893公克。（參偵卷61頁檢驗報 │
│    告）。                                            │
│三、該一大包愷他命之純質淨重，應在868.093公克（即三包 │
│    淨重869.893公克扣除2小包之毛重）以上。            │
│四、鐵盒及紙袋，如警卷80頁照片所示。                  │
└───────────────────────────┘
┌───────────────────────────┐
│附表二                                                │
├───────────────────────────┤
│愷他命共二小包（查獲時毛重分別為0 ‧8 公克、1 公克）  │
├───────────────────────────┤
│備註：                                                │
│一、查獲時之毛重，係依警卷13頁扣押物品目錄表所載。    │
│二、在高雄市○○路148號12樓查獲                       │
└───────────────────────────┘
┌───────────────────────────┐
│附表三                                                │
├──┬──────┬────────┬────────┤
│編號│物品名稱    │數            量│備            註│
├──┼──────┼────────┼────────┤
│ １ │夾鍊袋      │1包             │１、２均在ZC2822│
├──┼──────┼────────┤車上查獲        │
│ ２ │愷他命吸食盤│2組             │                │
│    │（含殘渣）  │                │                │
│    │            │                │                │
├──┼──────┼────────┼────────┤
│ ３ │硝甲西泮（俗│12顆            │３至５均在高雄市│
│    │稱「一粒眠」│                │龍勝路148號12樓 │
│    │）          │                │查獲            │
├──┼──────┼────────┤                │
│ ４ │行動電話（門│各1支（共2支）  │                │
│    │號：00000000│                │                │
│    │69號、095818│                │                │
│    │1565號）    │                │                │
├──┼──────┼────────┤                │
│ ５ │愷他命施食盤│1組             │                │
│    │（含殘渣）  │                │                │
└──┴──────┴────────┴────────┘
┌───────────────────────────┐
│附表四                                                │
├──┬──────┬────────┬────────┤
│編號│ 物品名稱   │ 數         量  │ 備          註 │
├──┼──────┼────────┼────────┤
│ １ │新台幣仟元鈔│ 181張          │                │
├──┼──────┼────────┼────────┤
│ ２ │一粒眠      │ 3顆            │                │
├──┼──────┼────────┼────────┤
│ ３ │愷他命      │1 小包（毛重0.7 │                │
│    │            │公克）          │                │
├──┼──────┼────────┼────────┤
│ ４ │愷他命      │1 小包（毛重48.8│                │
│    │            │公克）          │                │
├──┼──────┼────────┼────────┤
│ ５ │皮夾        │1只             │                │
├──┼──────┼────────┼────────┤
│ ６ │手機        │2支             │                │
├──┼──────┼────────┼────────┤
│ ７ │電子磅稱    │1個             │                │
└──┴──────┴────────┴────────┘


司法院資訊處製作；財團法人民間司法改革基金會備份。
